臺灣高等法院臺中分院交通事件裁定　 100年度交抗字第1099號
抗　告　人
即受處分人　邱秀英
上列抗告人因違反道路交通管理處罰條例之聲明異議事件，不服
臺灣臺中地方法院中華民國100年10月31日裁定（100年度交聲字
第2675號），提起抗告，本院裁定如下：
    主  文
抗告駁回。
    理  由
一、原處分機關交通部公路總局臺中區監理所原處分意旨略以：
    受處分人邱秀英於民國（下同）100年8月7日晚間7時29分許
    ，騎乘車牌號碼 TSM-005號輕型機車，行經臺中市○○區○
    ○路三段1181號處，因「騎機車行駛禁行機車之車道」之違
    規行為，依道路交通管理處罰條例第45條第13款、第第63條
    第1項（原處分漏引）第3款規定，裁處罰鍰新臺幣（下同）
    600 元，並記違規點數1點等語。
二、異議人即受處分人聲明異議意旨略以：(一)該處警示標誌不足
    及不明顯，道路規劃設計不良。(二)駕駛人於白天與夜晚之視
    線有差異：警方採證照片係在白天拍攝所以認定標誌設置明
    確，然夜間視野並非如此。且車子在行進間，駕駛人視線專
    注正前方，而夜間無燈光設施，吸引駕駛人之目光，注意前
    方路況。告示牌和機車道甚有差距，且牌子下緣高度目測約
    有 200公分左右，其設置位置應落在駕駛人視線水平高度約
    150 公分左右為佳。(三)當晚為警攔查時，亦有另一警員正對
    一名女姓駕駛人進行取締，究有多少人被取締？有多少人誤
    入車道？當時警員告知違規原因後，受處分人仍摸不著頭緒
    ，經提示該處相片後伊才有些概念。(四)該處路況特殊，確無
    特殊的設置；印象中接近該處的馬路是弧度的。駕駛人的注
    意力在路況，要到某個距離及角度才會看到警告標示。而違
    規地點是一個近於直角的大轉彎，到了定點才會發現有小徑
    ，不然視野上會被樹木擋住。且該處是到了定點，機車道和
    快車道才分開來，沒有阻隔的設施或特殊的處置，亦無受處
    分人所檢附臺中至彰化路段照片類似之設施，整個行進方向
    改變難以預期。(五)應有客觀的參考數據，如當晚值勤時間、
    紅單數量、歷月紅單數量、對比他處地方的情形及夜間非尖
    峰時段直闖誤入之數量等，並至現場了解實際情形。綜上，
    該處路段特殊，設施上應因地制宜，讓駕駛人清楚明白。為
    確保民眾之安全，應把誤入的因素剔除，設施上採高標準認
    定，否則難以讓人信服，爰此聲明異議等語。
三、原裁定意旨略以：
  (一)本件受處分人於100年8月7日晚間7時29分許，騎乘車牌號碼
    TSM-005號輕型機車，行經烏日區○○路○段1181號處，因「
    騎機車行駛禁行機車之車道」之違規事實，為臺中市政府警
    察局烏日分局警備隊員警當場舉發等情，有臺中市政府警察
    局中市警交字第 GH0000000號舉發違反道路交通管理事件通
    知單影本 1份附卷可稽，受處分人對此並未爭執，堪認受處
    分人確有於上開時地騎乘機器腳踏車，不在規定車道行駛之
    違規行為。
  (二)受處分人雖以前情置辯，並主張該標誌設置不當云云，惟按
    標誌、標線、號誌之設置、養護及號誌之運轉，由主管機關
    依其管轄辦理之；本規則所稱主管機關，指公路主管機關、
    市區道路主管機關及警察機關，道路交通標誌標線號誌設置
    規則第4條第 1項、第5條分別定有明文。是道路主管機關本
    得於法令授權範圍內，基於權責對於交通標誌、標線、號誌
    之設置為具體裁量、規劃，以求達成道路充分利用、維持交
    通秩序、保障道路使用人往來便利與安全之行政目的，且除
    有明顯違背法令之情形外，司法機關亦不得涉入此行政權核
    心領域。且觀諸本件違規地點之道路標誌、標線之設置情形
    ，有如下多種警告標示：違規路口前方已設置綠底白字白
    邊「機慢車請右轉繞道行駛」之行車指示性質告示牌；銜
    接違規路口之機車專用車道起點附近，分別設有白底紅邊黑
    色右轉箭頭之圓型標誌暨「機慢車右轉繞道行駛」字樣之附
    牌；指示自行車及汽缸總排氣量未滿550立方公分機器腳踏
    車專行之「遵24」標誌；沿途地面接續劃有右轉箭頭導引
    機車行駛之機車優先車道標線；於違規路段與機車優先車
    道之交界處設有黃底黑字黑邊「機慢車請右轉繞道行駛」之
    警告性質告示牌，前方高速公路高架道路側面，即平面道
    路駕駛人行車視線上方明顯處，設置禁止汽缸總排氣量未滿
    550立方公分機器腳踏車進入之「禁3」標誌；機車優先道
    盡頭禁止直行進入之路面劃有黃色槽化線，此有卷附舉發機
    關之採證照片5幀、受處分人自行提出違規地點現場照片2幀
    及原審依職權以GOOGLE MAP查詢現場照片 2幀在卷為憑。經
    細核上開標誌、標線設置之方式、位置，除已符合道路交通
    標誌標線號誌設置規則相關規定，且依受處分人行向之行進
    路線，機車駕駛人由遠處駛近到達違規地點時，已得按行駛
    距離發現前揭設置於違規路段之標誌及路面標線，故上開標
    誌、標線實足以提醒機車駕駛人機車優先車道之行進方向。
    則受處分人未依該遵行方向之標誌向右繞道行駛機車車道，
    而直行駛入前方禁行機車車道路段，難謂其並無應受歸責之
    處。原處分機關就上開違規情節對受處分人依法裁罰，並非
    無據。
  (三)另受處分人雖辯稱該告示牌下緣應落在 150公分駕駛人水平
    視線為佳，且晚間視線不良云云，惟依前揭道路交通標誌標
    線號誌設置規則第18條第 2項規定「以標誌牌下緣距離路面
    邊緣或邊溝之頂點1公尺20公分至2公尺10公分為原則」，則
    對照卷附照片中該標誌裝設位置與背景人物及車輛之相對高
    度，足認其設置高度應無違法或不當之處。是受處分人質疑
    前揭標誌裝設位置之妥當性，難認有據，不足採信。又依卷
    附照片觀之，該違規地點前方並無任何建築物或固定障礙物
    ，且附近之樹木尚無足以遮蔽受處分人望見前揭標誌之視線
    ，而受處分人當時如已開啟車前大燈行駛，對於前揭標誌在
    內之景物應能清楚看見充分認知，縱使有部分樹葉遮蔽前開
    黃底黑字黑邊「機慢車請右轉繞道行駛」告示牌上方之「機
    」字，駕駛人仍得依其餘字體辨視其意，何況上開路段除設
    置前揭警告性質告示牌外，另有數面清楚設置之標誌及地面
    標線足供受處分人辨識機車行車遵行方向，受處分人仍執前
    詞置辯，委無足採。
  (四)再者，標誌、標線、號誌之設置，往往受限於現場道路實際
    態樣、大小、曲折程度等因素，故立法者遂將此部分事務委
    由權責之主管機關辦理，由其通盤考量作出適切之規劃，尚
    無法全然因應各用路人駕駛之習性而為個別設計。綜合上情
    ，原審因認本件路口交通號誌之設置並無明顯違法情事。受
    處分人如認該路段車道規劃設計欠佳或路口交通號誌設置不
    當，可向交通主管機關反應或表達意見，再由主管機關依法
    定程序予以調整或改善，惟於交通號誌變更或調整前，受處
    分人仍應遵守現有之交通號誌指示，以建立行車秩序及維護
    其他用路人之安全，不得依憑一己主觀之判斷，託詞該標誌
    或標線設計不良，據以解免違規責任，受處分人前開所辯尚
    非可採。
  (五)綜上所述，受處分人確有於上開時、地騎乘機車有不在規定
    車道行駛之違規行為甚明，原處分機關依前揭道路交通管理
    處罰條例之規定，裁處受處分人罰鍰600元，併記違規點數1
    點，核無違誤，本件異議為無理由，應予駁回等語。
四、抗告意旨略以：(一)機車優先道直接銜接槽化線，槽化線是禁
    止進入區域，駕駛人沒有反應時間便進入該區域，要折返也
    不是，應比照路面急轉或交通受阻情況，採取適當措施。(二)
    「禁止直行進入」之槽化線區域既是禁止進入，依道路交通
    標誌標線號誌設置規則第11條，該處應該設置紅色禁制牌誌
    以及其他相關措施。(三)槽化線屬於「輔助」標線，用以引導
    車輛駕駛人循指示之路線行駛，然而在該處並沒有引導到機
    車駕駛人，而是直接成了禁止區域。應在適當距離處就開始
    設置，延伸到該處，機車駕駛人會先注意到路面的不同，而
    先有警覺性，這樣才有反應時間等語。
五、按機器腳踏車行駛之車道，應依標誌或標線之規定行駛，道
    路交通安全規則第99條第 1項定有明文。又機器腳踏車，不
    在規定車道行駛者，處 600元以上1800元以下罰鍰，並記違
    規點數1點，道路交通管理處罰條例第45條第1項第13款、第
    63 條第1項第1款亦有明定。
六、經查：
  (一)本件抗告人於100年8月7日晚間 7時29分許，騎乘車牌號碼
    TSM-005號輕型機車，行經烏日區○○路○段1181號處，因「
    騎機車行駛禁行機車之車道」之違規事實，為臺中市政府警
    察局烏日分局警備隊員警當場舉發等情，有原舉發機關即臺
    中市政府警察局烏日分局之舉發違反道路交通管理事件通知
    單影本1份、交通部公路總局臺中區監理所裁監稽違字第裁6
    1-GH0000000號違反道路交通管理事件裁決書1件附卷可稽，
    且為抗告人所不爭執，是抗告人確有於上開時地騎乘機器腳
    踏車，不在規定車道行駛之違規行為無疑。
  (二)抗告人雖以前詞，對於違規地點之路面的規劃、設置提出質
    疑，並認實際上行駛是有問題，而指摘原裁定不當，惟關於
    臺中市○○區○○路三段匯入王田交流道東側旁之機車專用
    道路口處，均有明確之標誌、標線，並無陳指「並無區分出
    機車要準備要繞道行駛的車道」之情事，業據臺中市政府警
    察局烏日分局100年9月 1日中市警烏分交字第1000021739號
    函闡述甚明，並有該路段「機、慢車道」路口及地面照片 5
    張在卷可憑，而原裁定採酌原舉發機關之說明及現場路口採
    證照片5幀、抗告人自行提出違規地點現場照片2幀及原審依
    職權以GOOGLE MAP查詢現場照片 2幀等證據資料，認定該路
    段標誌、標線設置之方式、位置，符合道路交通標誌標線號
    誌設置規則相關規定，並足以提醒機車駕駛人機車優先車道
    之行進方向，抗告人所辯標誌、標線設計不當各節，並無足
    採；且抗告人確有上開交通違規事實無訛，已詳敘其調查、
    取捨證據之結果及憑以認定之心證理由，揆其敘述理由，並
    無違背論理法則或經驗法則之情形。且道路主管機關得於法
    令授權範圍內，基於權責對於各項行政措施包括道路設計、
    交通號誌、標誌、標線之設置與更動等事項，為具體裁量、
    規劃，俾達到道路使用效能、維持交通秩序及保障道路使用
    人往來便利與安全之行政目的；且道路交通標誌、標線、號
    誌之設置，係主管機關基於整體交通考量所為之縝密規劃，
    目的係為維護社會大眾使用道路之秩序，以確保人車通行之
    安全，在非緊急避難情況下，不能以任何原因恣意枉顧交通
    標誌、標線、號誌，否則交通秩序必然無法維繫，人車安全
    將無以確保，且任何用路人駕車行駛道路時，應遵守交通號
    誌之設置，茍認為設置不當，應依循行政程序提出救濟，或
    向道路主管機關陳述意見，要無任由民眾審查交通標線之設
    置是否得當，自行決定是否遵守之理。再者，人民對於交通
    標誌、標線之規劃雖得加以建議，惟道路交通標誌、標線一
    經交通主管機關劃設後，於依法變更前，人民有遵守之義務
    ，抗告人不得據此主張有何違規行駛之正當理由，否則將使
    行車秩序紊亂，嚴重危及道路交通秩序與用路人之權益，是
    抗告人上揭指摘，核屬個人之主觀意見，並不足取。
七、綜上所述，原審認抗告人確有於上揭時、地騎乘機車，不在
    規定車道行駛之違規事實，原處分機關依上開規定，裁處抗
    告人罰鍰600元，併記違規點數1點，並無不當，從而裁定將
    抗告人之聲明異議駁回，其認事用法核無違誤，本件抗告人
    提起抗告，仍執陳詞指摘原裁定不當，其抗告自為無理由，
    應予駁回。
八、據上論結，應依道路交通事件處理辦法第26條，刑事訴訟法
    第412條，裁定如主文。
中    華    民    國    100    年    12    月    30   日
            刑事第十一庭  審判長法  官  郭  同  奇
                                法  官  陳  慧  珊
                                法  官  張  智  雄
以上正本證明與原本無異。
不得再抗告。
                                書記官  林  明  冬
中    華    民    國   100    年    12    月    30    日